【裁判字號】    92,財管,67
【裁判日期】    921027
【裁判案由】    指定遺產管理人
【裁判全文】
台灣台北地方法院民事裁定                          九十二年度財管字第六七號
    聲  請  人  安泰商業銀行股份有限公司
    法定代理人  林堉璘
    代  理  人  邱鈴雅
右聲請人聲請指定被繼承人甲○○之遺產管理人事件，本院裁定如下：
    主      文
指定張周雲清（女、民國四十二年十二月二十八日、
七○七二號、籍設台北市○○路○段三十二號十一樓之三）為被繼承人甲○○（男、
民國三十五年九月十五日、
健康路一七五之一號、民國八十九年十一月二十三日死亡）之遺產管理人。
准對被繼承人甲○○之繼承人為承認繼承之公示催告。
被繼承人甲○○之大陸地區以外繼承人，應自前項公示催告最後登載新聞紙之日起，
壹年內承認繼承，上述期限屆滿，無繼承人承認繼承時，被繼承人甲○○之遺產，於
清償債權，並交付遺贈物後，如有剩餘即歸屬國庫。
程序費用由被繼承人甲○○之遺產負擔。
    理      由
一、按繼承開始時，繼承人之有無不明者，而無親屬會議或親屬會議未於一個月內選
    定遺產管理人者，利害關係人得聲請法院選任遺產管理人，並由法院依公示催告
    程序，定六個月以上期限，公告繼承人，命其於期限內承認繼承，民法第一千七
    百七十七條、第一千一百七十八條第一項、第二項規定甚明。
二、本件聲請意旨略以：聲請人安泰商業銀行股份有限公司為被繼承人甲○○（男、
    民國三十五年九月十五日、
    北市○○路一七五之一號）新台幣（下同）一千五百萬元之債權人，甲○○於民
    國（下同）八十九年十一月二十三日死亡，因被繼承人甲○○之資產大負債，其
    所有繼承人均拋棄繼承，被繼承人甲○○包括聲請人與台北銀行借款債務及其名
    下不動產等遺產事宜，至今無人辦理繼承或處理，形同無人承認之繼承，致使聲
    請人欲進行訴訟程序卻無送達對象，而被繼承人甲○○對聲請人所積欠之一千五
    百萬元債務尚有連帶保證人張周雲卿（女、民國四十二年十二月二十八日、身分
    證統一編號：Ｚ000000000號、籍設台北市○○路○段三十二號十一樓
    之三），被繼承人甲○○之財產被查封拍賣後是否受償足夠，影響張周雲卿之權
    益，以張周雲卿為被繼承人甲○○之遺產管理人兼送達對象，亦可即時掌握案件
    進度，俾利主張權益，爰依民法第一千一百七十八條及第一千一百七十八條第二
    項規定，以利害關係人之身分，聲請指定張周雲卿為被繼承人甲○○之遺產管理
    人等語。
三、本件聲請人主張之事實，業據其提出本院九十一年家聲字第三五九號民事裁定、
    本院九十二年度財管字第八號民事裁定、本院九十一年才管字第一○三號民事裁
    定、本院九十一年度管字第四三號民事裁定、
    、台北地方法院函、民事陳報狀（選任甲○○遺產管理人之親屬會議會議記錄）
    、甲○○與張周雲卿
    院審酌被繼承人甲○○之合法繼承人全體拋棄繼承之情形，大多屬於遺債大於遺
    產之情形，亦即形同破產，應儘量避免選任國有財產局為遺產管理人，此有司法
    院七十四年十月十五日院台廳一字第○五七八六號函示意見可供參考，且國有財
    產局為公務機關，依國有財產法之規定綜理國有財產事務，執行事務所需預算為
    全國人民納稅所得，若顯無遺產可歸屬國庫，自不宜選任國有財產局為遺產管理
    人，以避免其代管私人遺產之管理費用無法由被繼承人之遺產歸墊，導致利用全
    民資源負擔個人私務之支出，實不符社會公平原則，而張周雲清與被繼承人甲○
    ○關係密切，且為被繼承人甲○○上開債務之連帶保證人，因連帶債務之成立，
    以數債務人明示對於債權人各負全部給付之責任或有法律明文規定者為限，連帶
    債務之債權人，得對於債務人中之一人或數人或其全體，同時或先後請求全部或
    一部之給付，此觀民法第二百七十二條、第二百七十三條第一項規定自明，張周
    雲清與被繼承人甲○○就上開債務各負全部給付之責任，在連帶債務未履行前，
    被繼承人甲○○與張周雲卿均負連帶清償責任，是以被繼承人甲○○死亡後，張
    周雲卿就上開債務應負連帶清償責任，倘張周雲卿能有效管理並妥善處理被繼承
    人甲○○之遺產，必能減輕其就上開債務所負連帶清償責任之數額，況被繼承人
    甲○○之繼承人皆未出席聲請人所召開選任遺產管理人之親屬會議，有親屬會議
    紀錄及雙掛號郵件回執附卷可稽，從而，聲請人聲請選任張周雲清為被繼承人甲
    ○○之遺產管理人，為有理由，應予准許。爰依上開規定指定張周雲卿為被繼承
    人甲○○之遺產管理人且為承認之公示催告。
四、爰依非訟事件法第九條裁定如主文。
中      華      民      國    九十二    年      十      月    二十七    日
                                        家事庭法  官    張競文
正本係照原本作成。
如對本裁定抗告，須於裁定送達後十日之不變期間內，向本院提出抗告狀，並繳納抗
告費新臺幣一千元
中      華      民      國    九十二    年      十      月    二十七    日
                                              書記官    曾秋月


司法院資訊處製作；財團法人民間司法改革基金會備份。
